最　高　行　政　法　院　判　決　　　　　　　　　九十一年度判字第一三○六號
　　再 審原 告　甲○○
　　再 審被 告　財政部臺北市國稅局
　　代　表　人　張盛和
右當事人間因綜合所得稅事件，再審原告對於中華民國八十八年五月七日本院八十八
年度判字第一八六七號判決，提起再審之訴。本院判決如左：
　　主  文
再審之訴駁回。
再審訴訟費用由再審原告負擔。
　　事  實
緣再審原告之配偶陳丹麗八十二年度綜合所得稅結算申報，漏報再審原告取自國防部
中山科學研究院（下稱中科院）之薪資所得新台幣（下同）二四九、六九六元，再審
被告乃核定補徵稅額二八、八一三元。陳丹麗不服，就上開薪資所得申請復查，未獲
變更，再審原告繼而一再訴願，遞遭決定駁回，遂提起行政訴訟，亦遭本院八十八年
判字第一八六七號判決（下稱原判決）駁回。遂以原判決有舊行政訴訟法第二十八條
第一款及第十款（即新行政訴訟法第二百七十三條第一項第一款及第十三款）再審事
由，提起再審之訴，茲摘敘兩造訴辯意旨如次：
再審原告起訴意旨略謂：一、再審被告要求再審原告補繳綜合所得稅所依據之法條為
所得稅法第十四條第一項第三類及同法第四條第八款，惟不適用之範圍為「授與人提
供勞務所取得之報酬」。系爭之研究加給係基於再審原告於國防科學研究領域有所貢
獻而給予者，其與勞務報酬不同依法自屬免納所得稅。原判決對此有利於再審原告之
法條未經採用，有失公平正義。二、再審被告所作答辯書，未對再審原告質疑處如「
再審被告對法令解釋錯誤部分」、「欠繳稅款追償對象之適當性」、「扣繳憑單之合
法性」、「再審被告有違常理部分」等等均未直接答辯，僅避重就輕。三、再審原告
完稅在前，通知補稅在後，依所得稅法第九十四條規定，不足之數應先向扣繳義務人
（中科院）補徵，直接向納稅義務人追補，依法不合程序。且再審被告所製發之補稅
單金額依據為何？如依據中科院八十五年二月補發的八十年扣繳憑單計算補稅金額，
因該扣繳憑單已違反所得稅法第九十二條規定，補發之扣繳憑單實不具合法性。四、
綜合上述，本案系爭「品位加給」確屬免納所得稅範圍，請判決將原決定、原處分均
予撤銷並加計利息退還再審原告已繳納之二分之一稅款等語。
再審被告答辯意旨略謂：一、按「左列各種所得，免納所得稅︰一、．．．八、中華
民國政府或外國政府，國際機構、教育、文化、科學研究機關、團體，或其他公私組
織，為獎勵進修、研究或參加科學或職業訓練而給與之獎學金及研究、考察補助費等
。但受領之獎學金或補助費，如係為授與人提供勞務所取得之報酬，不適用之。」「
個人之綜合所得稅總額，以其全年左列各類所得合併計算之．．．第三類：薪資所得
：凡公、教、軍、警、公私事業職工薪資及提供勞務者之所得：一、薪資所得之計算
，以在職務上或工作上取得之各種薪資收入為所得額。二、前項薪資包括：薪資、俸
給、工資、津貼、歲費、獎金、紅利、各種補助費及按月或按年分期給付之退休金或
養老金．．．」分別為行為時所得稅法第四條第八款及第十四條第一項第三類所明定
。二、本件經查再審原告配偶陳丹麗八十二年度綜合所得稅結算申報，短報再審原告
取自中科院薪資所得計二四九、六九六元，是再審被告依據查得扣繳資料，將系爭所
得併課再審原告綜合所得稅，補徵稅額二八、八一三元。三、中科院之預算雖分別依
計畫編列人事費支應其員工之各項給與，但實際上領受「科技品位加給」或「技術津
貼」之非軍職人員，無論配屬之單位或參與不同計畫，悉依該院所訂「科技人員品位
支給標準表」、「技術員薪給標準表」之等級，每月按職級定額領取「品位加給」或
「技術津貼」。該院與其聘僱人員之約定事項亦載明所指薪給，除實物代金及眷補費
外，包括全部給與，是以該院非軍職人員所領受之「品位加給」或「技術津貼」，核
屬其在職務上或工作上因提供勞務所取得之報酬。另財政部臺灣省北區國稅局於八十
二年間曾派員前往該院現場瞭解結果，該院支付非軍職人員之「品位加給」及「技術
津貼」係採按月給付方式，並非按研究計畫個案給付，復經中科院八十一年十一月三
日八十一訓誠字第一六八七三號函致該局說明該院各類薪資扣繳所得狀況：「本院於
年度開始即訂有各項研究計畫，並按照研究計畫逐月實施。各項研究計畫除一般經費
外，為獎勵科技人員竭盡心智參與研發工作，另編列研發人員研究補助費及技術津貼
。為便利作業，研發人員研究補助費係採按月發放方式，再經由成本歸戶手續，回歸
計畫預算內（研究補助費採個案給付，必將增加人力及作業之負擔，不符經濟效益）
」等語。足見中科院給付非軍職員工之「品位加給」及「技術津貼」之所得，屬經常
性研究補助費給與，且依職級按月定額支給，為提供勞務所取得之報酬，依行為時所
得稅法第四條第八款但書及第十四條第一項第三類規定，核非免稅之研究補助費所得
，乃屬應課稅之薪資所得，殆無疑義。四、再審原告主張依所得稅法第九十四條第一
項規定扣繳義務人即中科院主辦會計有先行代納稅義務人繳納之義務，再審被告直接
向中科院非軍職員工追課，有違該條法定之程序正義乙節，查依所得稅法第二條及第
七十一條規定，再審原告有應稅所得，即應依法合併申報綜合所得稅，再審原告未依
規定合併申報，再審被告據以併課補徵，要無不合。至再審原告主張各節，前經大院
行政訴訟判決，已詳為審酌論駁在案，並無適用法規錯誤情形，再審原告仍執前詞主
張，難謂有理。其以原判決適用法規顯有錯誤之理由，提起再審之訴，亦僅為再審原
告對法律見解之歧異，要難符合修正前行政訴訟法第二十八條第一款規定之要件，所
訴核無足採，請判決駁回其再審之訴等語。
　　理  由
按修正前行政訴訟法第二十八條第一款（現行行政訴訟法第二百七十三條第一款）所
謂適用法規顯有錯誤，係指原判決所適用之法規與該案應適用之現行法規相違背，或
與解釋判例有所牴觸者而言。至於法律上見解歧異，再審原告對之縱有爭執，要難謂
為適用法規錯誤，而據為再審之理由。又同條第十款（現行行政訴訟法第二百七十三
條第十三款）所謂當事人發見未經斟酌之重要證物者，係指該證物在前訴訟程序時業
已存在，而為當事人所不知或不能使用，今始知悉或得予利用者而言，且以如經斟酌
可受較有利益之裁判者為限，始得據以提起再審之訴。本件再審原告配偶於為八十二
年度綜合所得稅結算申報後，再審被告以其漏報再審原告取自國防部中山科學研究院
之薪資所得二四九、六九六元，乃核定補徵稅款二八、八一三元。再審原告不服，循
序提起行政訴訟。本件原判決以按：「納稅義務人對稅捐機關之復查決定如有不服，
得依法提起訴願及行政訴訟。」「人民對於中央或地方機關之行政處分，認為違法或
不當，致損害其權利或利益者，得依本法提起訴願、再訴願。但法律另有規定者，從
其規定。」稅捐稽徵法第三十八條第一項、訴願法第一條分別定有明文。本件原告（
即本件再審原告，下同）起訴意旨以被告（即本件再審被告）認其配偶陳丹麗八十二
年度綜合所得稅結算申報，漏報原告取自國防部中山科學研究院之薪資所得計新台幣
（下同）二四九、六九六元，乃核發稅單補徵該年度綜合所得稅二八、八一三元，申
經復查結果，未准變更，原告不服，乃循序提起訴願、再訴願，遞遭決定駁回，遂提
起本件行政訴訟，求予撤銷原處分及一再訴願決定云云。經查觀之原處分、一再訴願
及本件行政訴訟案卷可知，因本件原告與陳丹麗係夫妻，而以陳丹麗為納稅義務人為
八十二年度綜合所得稅結算申報，被告對陳丹麗補徵該年度綜合所得稅，陳丹麗不服
申請復查，被告所為復查決定仍未准變更，嗣原告即提起一再訴願及本件行政訴訟。
由此足見本件原告並非不服復查決定之納稅義務人，另本件被告並未對原告為任何行
政處分，且本件行政處分不致損害原告之權利或利益。依首開法文，原告原不得提起
訴願，其所提起之訴願為不合法，自應予駁回。一再訴願決定由實體上駁回原告之請
求，雖非以此為理由，惟其結論則無二致，本件原告之訴仍應予駁回。因而駁回再審
原告前訴訟程序之訴。核其所適用之法規，並無與該案應適用之現行法規相違背，或
與解釋判例有所牴觸之情形，自難謂原判決有修正前行政訴訟法第二十八條第一款再
審事由。再審原告主張，系爭之研究加給依法確屬免納所得稅範圍，補發之扣繳憑單
不具合法性云云，業經再審原告於前訴訟程序提出，核屬再審原告一己法律上見解歧
異，再審原告對之縱有爭執，要難謂為原判決適用法規錯誤，而據為再審之理由。次
查再審原告主張原判決對有利於再審原告之法條未經採用，核與首開當事人發見未經
斟酌之重要證物之說明不合，亦難謂原判決有修正前行政訴訟法第二十八條第十款再
審原因。至再審原告其餘主張，亦無一與修正前行政訴訟法第二十八條各款所定再審
原因相符，再審意旨顯無再審理由，應予駁回。本件再審之訴既已遭駁回，再審原告
另請求再審被告償還以繳稅款，自失所據，應併予駁回。
據上論結，本件再審之訴為無理由，爰依行政訴訟法施行法第二條、行政訴訟法第二
百七十八條第二項、第九十八條第三項前段，判決如主文。
中　　華　　民　　國　　九十一　　　年　　　七　　　　月　　　十九　　　日
                    最 高 行 政 法 院  第 一 庭
                                審 判 長 法  官　　　黃　綠　星
                                         法  官      黃　合　文
                                         法  官　　　蔡　進　田
                                         法  官　　　黃　璽　君
                                         法  官　　　廖　宏　明
右  正  本  證  明  與  原  本  無  異
　　　　　　　　　　　　　　　　　　　　 法院書記官　彭　秀　玲
中　　華　　民　　國　　九十一　　　年　　　七　　　　月　　　十九　　　日
